臺灣雲林地方法院刑事裁定　　　　　　　96年度聲判字第12號
聲　請　人　臺塑汽車貨運股份有限公司
法定代理人　乙○○
代　理　人　蔡金保律師
被　　　告　甲○○
　　　　　　　　　　　樓之2
上列聲請人因告訴被告竊盜案件，不服臺灣高等法院臺南分院檢
察署96年度上聲議字第543 號駁回再議之處分（原不起訴處分案
號：臺灣雲林地方法院檢察署96年度偵字第2616號），聲請交付
審判，本院裁定如下：
    主  文
聲請駁回。
    理  由
一、按聲請人不服上級法院檢察署檢察長或檢察總長認再議為無
    理由而駁回之處分者，得於接受處分書後10日內委任律師提
    出理由狀，向該管第一審法院聲請交付審判；法院認為交付
    審判之聲請不合法或無理由者，應駁回之，刑事訴訟法第25
    8 條之1 第1 項、第258 條之3 第2 項前段，分別定有明文
    。
二、本件聲請人臺塑汽車貨運股份有限公司以被告甲○○涉犯竊
    盜罪提出告訴，經臺灣雲林地方法院檢察署（下稱雲林地檢
    ）檢察官偵查終結，以罪嫌不足為不起訴處分（96年度偵字
    第2616號，下稱不起訴處分書），聲請人不服，聲請再議亦
    經臺灣高等法院臺南分院檢察署（下稱南高分檢）檢察長認
    再議無理由，於民國96年6 月20日以96年度上聲議字第543
    號駁回再議（下稱原處分書），經聲請人於同年6 月23日收
    受，並於同年7 月2 日向本院聲請交付審判，合先敘明。
三、聲請交付審判意旨略以：
    (一)調度管理員陳欽賓所在之調度室距離廠門有一段距離，當
      日廠門故障，除非陳欽賓走到調度室外，否則在調度室內
      ，根本無法看到廠門出入情形，故證人陳欽賓之證述無法
      為被告有利之認定。
    (二)經比對行車紀錄表、行車速度紀錄紙、加油量資料及GPS
      紀錄，96年4 月6 日21時36分大門監視錄影發現告訴人所
      有之車號XO-628號空車頭駛出北橋檢查哨往砂石車專用道
      方向行駛；同日21時51分，大門監視器錄得車號XO-628號
      車頭返回，拖1 只紅磚色40呎貨櫃駛進北橋檢查哨往臺塑
      貨運方向行進，GPS 顯示同日22時33分至23時5 分間之33
      分之間，引擎運轉中，但行駛速度為零，判斷應正以PTO
      進行抽料。大門監視器於96年4 月7 日0 時45分拍攝到車
      號XO-628號車頭拖運紅磚色40呎貨櫃出廠，該尾車並未懸
      掛車牌，經追查該紅磚色40呎貨櫃，麥寮鄉公所錄影監視
      器於西濱大橋下迴轉北上公路56.2公里處攝得牌照影像，
      經放大5 倍後判讀為61-GF 號。
    (三)車號61-GF 號板架係告訴人離職員工即被告自購靠行在和
      臻貨櫃倉儲有限公司，被告在告訴人公司工作5 年多期間
      ，使用之車頭即為本案作案車頭XO-628號曳引車，被告有
      充裕之時間複製鑰匙留用；而貨櫃架（子車）車牌裝卸並
      無困難，61-GF 車牌貨櫃架於案發當日因交通違規在案發
      現場附近遭拍攝，其車架雖或有不同，然卻足以證明61-G
      F 車牌當時確實出現在現場無訛。
    (四)被告提出之修車收據僅有修車日期，並無修車時間或地點
      ，無法為被告不在場證明。且61-GF 號子車在彰化縣芳苑
      鄉○○路路口因超速遭警方照相，時間為96年4 月6 日22
      時19分，如被告在梧棲鎮陪同蔡嘉欣修理小貨車至晚上10
      點多，如何又能於10點多出現在彰化縣芳苑，被告之不在
      場證明不攻自破。
    (五)警衛林慶雲於警詢時表示竊賊體格較壯碩，講話語氣帶江
      湖味，但並非確認在北橋哨車輛檢查登記表簽署「林坤見
      」之人非被告本人。本案應該不是1 人單獨犯案，簽署「
      林坤見」之人可以確定參與本案共犯，因是計畫性之犯案
      ，於草簽時刻意變更筆順及字體按捺等，然用筆習慣還是
      可以作為輔助之認定，告訴人從被告任職期間填寫之表單
      字跡比對，確實存有高度合理之懷疑。
    (六)告訴人所有之車號U2-26 號槽車於96年4 月7 日確實遺失
      可塑劑24,010公斤。請求傳訊證人蔡嘉欣、林慶雲、陳欽
      賓，另向和臻貨櫃倉儲有限公司調取車號61-GF 號貨櫃架
      於96年4 月6 日及4 月7 日出車紀錄，並將被告所寫文字
      與嫌疑人於車輛檢查登記表上所寫文字送請鑑定。
    (七)本案之偵查尚未完備，輕易不起訴處分，難免有鼓勵犯罪
      之嫌，請求准予交付審判，以懲不法。
四、按犯罪事實應依證據認定之，無證據不得認定犯罪事實，刑
    事訴訟法第154 條第2 項定有明文。又認定不利於被告之事
    實，須依積極證據，苟積極證據不足為不利於被告事實之認
    定時，即應為有利於被告之認定。另聲請人之告訴，係以使
    被告受刑事訴追為目的，是其陳述是否與事實相符，仍應調
    查其他證據以資審認，最高法院分別著有30年上字第816 號
    判例及52年臺上字第1300號判例足資參照。再者，刑事訴訟
    法第258 條之1 規定，告訴人得向法院聲請交付審判，揆其
    立法意旨，係法律對於「檢察官不起訴裁量權」制衡之一種
    外部監督機制，法院之職責僅在就檢察官所為不起訴之處分
    是否正確加以審查，藉以防阻檢察機關濫權。依此立法精神
    ，同法第258 條之3 第3 項規定：「法院就交付審判之聲請
    為裁定前，得為必要之調查。」，所謂「得為必要之調查」
    ，係指調查證據之範圍應以偵查中曾顯現者為限，不可就新
    提出之證據再為調查，亦不可蒐集偵查卷宗以外之證據，否
    則將與刑事訴訟法第260 條之再行起訴規定混淆不清。是法
    院於審查交付審判之聲請有無理由時，除認為告訴人所指摘
    不利被告之事證未經檢察機關詳為調查或斟酌，或不起訴處
    分書所載理由違背經驗法則、論理法則或其他證據法則者外
    ，不宜率予交付審判（法院辦理刑事訴訟案件應行注意事項
    第118 項參照）。
五、經查：
    (一)告訴人所有停放於雲林縣麥寮鄉三盛村臺塑工業園區（下
      簡稱園區）1 號之臺塑貨運公司之車號X3-95 號及車號U2
      -26 號油罐車，於96年4 月6 日22時許，遭人開啟卸料口
      之盲蓋及封鉛，啟動PTO 設備（即抽取油料所使用之收取
      泵浦），竊取盛裝於其內之可塑劑油39,090公斤及乙二醇
      3,000 公斤等情，業據告訴代理人陳光輝於警詢時陳述明
      確，並有上開2 部油罐車卸料口盲蓋遭拆掉之照片4 張可
      以佐證。又依園區內監視器所攝得之照片、行車紀錄表、
      行車速度紀錄紙、加油量資料、GPS 紀錄、北橋哨車輛檢
      查登記表及雲林縣麥寮鄉公所監視器攝得之照片等證據顯
      示，本案行為人涉嫌駕駛告訴人所有之車號XO-628號車頭
      後掛車號61-GF 號子車，進入園區竊取上開可塑劑油及乙
      二醇。
    (二)被告於告訴人公司服務期間，雖負責駕駛車號XO-628號車
      頭，車號61-GF 號子車亦為被告所有，業據被告供承明確
      ，然卷內並無證據證明被告確實複製車號XO-628號車頭鑰
      匙加以使用。此外，被告所有之車號61-GF 號子車車身為
      藍色，車牌懸掛處上方，復有「61-GF 」之白色噴漆字樣
      ，而告訴人所指麥寮鄉公所錄影監視器於西濱大橋下迴轉
      北上公路56.2公里處攝得行竊車輛車號61-GF 號子車，車
      身則為橙色，車子左、右後方尚有2 支橫桿，車牌懸掛處
      上方，無「61-GF 」之白色噴漆字樣，顯與被告所有之車
      號61-GF 號子車不同；又案發當日晚間22時19分許，車號
      61-GF 號子車於彰化縣芳苑鄉○○路路口因超速遭警方拍
      照，有照片2 張及彰化縣警察局舉發違反道路交通管理事
      件通知單1 紙在卷可佐。該子車車身外型與告訴人所指竊
      油之車輛類似，然顏色為紅白相間，車牌懸掛處上方塗黑
      ，復與被告所有之子車及告訴人所指竊油之車輛不同，故
      車號61-GF 車牌遭人偽造冒用之可能性極高，即難據此為
      不利被告之認定，原處分書此部分之判斷、說理適當，告
      訴人指陳被告複製車號XO-628號車頭鑰匙，後掛車號61-G
      F 號子車，進入園區竊油，並無證據可明。
    (三)案發當晚駕駛車號XO-628號曳引車進廠，於北橋哨車輛檢
      查登記表上簽署「林坤見」之人並非被告，業據園區警衛
      林慶雲於警詢時陳述明確，有林慶雲之警詢筆錄在卷可參
      。又北橋哨車輛檢查登記表上「林坤見」之簽名，與被告
      於偵查中之簽名相較，無論在字體、筆順或按捺方面，迥
      然不同，實難認係被告書寫。告訴人認簽署「林坤見」之
      人與被告參與本案共犯，僅為臆測之詞，難以採信。
    (四)證人即告訴人公司之資材專員許勝發、司機李振宏、黃生
      財、理貨司機廖國勳等人於檢察官面前均具結證稱：案發
      當日未目擊現場狀況，無法證明被告竊取油料，證人即告
      訴人公司之調度管理員陳欽賓於警詢及檢察官面前亦具結
      證稱：我可以確定當天沒有看到被告來公司，被告是離職
      員工，如果來的話，我印象會很深刻等語，有其等之警詢
      及檢察官面前筆錄附卷可稽。故下手行竊之人究為何人，
      並無人親眼目睹。從而，本件所有之積極證據不足為不利
      於被告事實之認定。被告辯稱其於96年4 月6 日當晚在臺
      中縣梧棲鎮住處請廣和汽車電機行人員修理貨車，復有該
      電機行之收據可以佐證，被告之辯解，應非虛妄。
六、綜上所述，聲請人所指被告有竊盜嫌疑等情，缺乏積極證據
    ，雲林地檢檢察官不起訴處分書及南高分檢處分書中既已詳
    為調查說明，認無積極證據足資證明被告有何聲請人所指訴
    之犯行，因認被告犯罪嫌疑不足，依刑事訴訟法第252 條第
    10款之規定，由雲林地檢原檢察官及南高分檢檢察長分別予
    以不起訴處分及駁回再議之聲請，於法並無違誤，本件聲請
    交付審判意旨，指摘原處分認定事實悖於常理，並無理由，
    應予駁回。
七、依刑事訴訟法第258條之3第2項前段，裁定如主文。
中　　華　　民　　國　　96　　年　　7 　　月　　25　　日
                  刑事第五庭    審判長法  官 侯 廷 昌
                                      法  官 藍 家 偉
                                      法  官 楊 欣 怡
以上正本證明與原本無異。
不得抗告。
                                      書記官 洪 秀 虹
中　　華　　民　　國　　96　　年　　7 　　月　　25　　日
